【裁判字號】    99,訴,1031
【裁判日期】    990819
【裁判案由】    營業稅
【裁判全文】
臺北高等行政法院判決
                                      99年度訴字第1031號
                                     99年8月12日辯論終結
原      告  威辰國際有限公司
代  表  人  甲○○
被      告  財政部臺灣省北區國稅局
代  表  人  吳自心（局長）住同上
訴訟代理人  丁○○
上列當事人間營業稅事件，原告不服財政部中華民國99年3 月15
日台財訴字第09800658400 號（案號：第09804184號）訴願決定
，提起行政訴訟，本院判決如下：
    主  文
原告之訴駁回。
訴訟費用由原告負擔。
    事  實  及  理  由
一、被告代表人原為陳文宗，民國99年6 月30日變更為邱政茂，
    嗣99年7 月22日再變更為吳自心，茲由其具狀聲明承受訴訟
    ，核無不合，應予准許。
二、事實概要：緣原告於92年3 至4 月間取得無進銷事實之鑫辛
    開發股份有限公司（下稱鑫辛公司）開立之統一發票12紙，
    銷售額合計新臺幣（下同）8,629,070 元，營業稅額431,45
    4 元，作為進項憑證申報扣抵銷項稅額，經財政部臺北市國
    稅局（下稱臺北市國稅局）查獲，通報被告核定補徵營業稅
    額431,454 元，並認定其無進貨事實按所漏稅額處5 倍之罰
    鍰計2,157,200 元。原告不服，申請復查，因認其之前各期
    留抵稅額大於虛報之進項稅額，故實際並未造成逃漏稅款，
    因而予以註銷罰鍰。原告就補徵營業稅部分仍表不服，提起
    訴願，遭決定駁回，遂提起本件行政訴訟。
三、本件原告主張：
  (一)訴之聲明：
    1.訴願決定、原處分（即復查決定）不利於原告部分均撤銷
      。
    2.訴訟費用由被告負擔。
  (二)依財政部98年12月7 日台財稅字第09804577370 號令釋意旨
    ，公司取得不實進項稅額憑證申報扣抵銷項稅額，不再過問
    開立統一發票人是否為虛設行號，只以有、無進貨事實為處
    罰判斷要件；又無進貨事實涵涉虛報成本、費用或進項稅額
    ，應分別依營業稅法及其他法律規定補稅處罰。
  (三)被告審查原告違反營業稅法規定成案，其查核僅止於虛設行
    號有關事項，並未明查原告除未向虛設行號進貨外，更未依
    照所得稅法成本查核方法，以商品進銷存明細表驗證有無虛
    列成本、費用，即以原告「無進貨事實」為營業稅違章之基
    礎，顯然違反行政程序法第5 條之規定，難謂適當。
  (四)系爭貨物原告皆用於外銷，有經海關出口之報單、當期申報
    營業稅及稅額之401 表暨隨附之進、銷貨發票、零稅率清單
    可證，依論理及經驗法則，營業人有銷貨收入必然有進貨事
    實，應無可疑義。
  (五)本案初查時，已提供相關帳證供核，為便於審核，茲再檢送
    「商品進銷存明細表」（可驗證有無虛列成本）、「外銷貨
    品進銷項對照表」（可查知進銷貨相關連一致）及「現金帳
    頁」（可以明白資金收支之來源），請依首揭函令規定，重
    行審核「有無進貨事實」。
  (六)原告為外銷貨物公司，為應日、韓兩國出口競爭及政府外銷
    退稅補貼下，所有貨物均取微利報價，加以當期外銷貨品發
    生折讓900 餘萬元（見鈞院卷第521 頁以下折讓證明文件）
    ，以致帳面毛利率偏低，並非虛列成本降低毛利率所致。
  (七)原告係外銷公司，依加值型及非加值型營業稅法（下稱營業
    稅法）第7 條規定免繳營業稅，因以系爭進貨憑證並未用於
    扣繳銷項稅額，有當期申報之營業額及稅額申報書（401 表
    ，見鈞院卷第705 頁）可證。依該401 表所列：當期應納銷
    項稅額（代號1 ）776,769 元，以上期留抵稅額（代號8 ）
    836,372 元抵繳便可。當期進項稅額（代號7 ）8,045,589
    元全部未抵用而流為留抵稅額（代號12）8,105,192 元，據
    此可以明確得知，原告並無以該進項扣抵銷項情事。又依營
    業稅法第39條規定，依同法第4 條免納銷項溢付之進項稅額
    得予退回。原告於該401 表（代號13）欄，依規定申退，益
    證本案並無以進項扣抵銷項情事（上項申請退稅迄今未退）
    。
  (八)綜上所述，營業人有銷貨收入，必然有進貨事實，若無進貨
    、銷貨將無由發生。被告僅以鑫辛公司無銷貨事實，便認定
    原告全無進貨，且通知臺北市國稅局補徵所得稅及盈餘稅款
    ，其認定有違論理及經驗法則，難謂適當。
四、被告則以：
  (一)訴之聲明：
    1.駁回原告之訴。
    2.訴訟費用由原告負擔。
  (二)原告向鑫辛公司進貨項目為儲值卡，該公司92年度主要進貨
    對象為虛設行號太連股份有限公司，占其總進項比率達99.9
    9 ﹪，又太連股份有限公司取得涉嫌虛設行號開立不實統一
    發票金額占其總進項比率亦達99.88%，有該2 公司92年度進
    項來源明細可稽（原處分卷第96-97 頁）；次依財政部臺北
    市國稅局刑事案件移送書（原處分卷第17-19 頁）所載，乙
    ○○及丙○○分別為鑫辛公司登記之前後任負責人，90年1
    月至93年4 月間明知該公司無進銷貨事實，大量取得虛設行
    號開立之不實統一發票，同時開立不實統一發票予威辰國際
    有限公司（即原告）等20家營業人，供渠等作為進項憑證申
    報扣抵銷項稅額，幫助他人逃漏營業稅，不法情事已載明甚
    詳，原告自無可能向該公司進貨。經依原告提示之訂購單、
    交易發票、存款憑條副根及現金帳等資料影本查核，原告於
    92 年5月27日開立中興商業銀行承德分行活期存款帳戶，僅
    於同年5 月28日跨行轉入5,650,000 元及現金存入3,420,00
    0 元，同日2 次轉帳支付鑫辛公司同家銀行帳戶3,047,247
    元及6,013,277 元合計9,060,524 元，嗣後該帳戶即無資金
    流動，有違常情，且與現金帳記載分12次現金付款並不相符
    。
  (三)原告雖主張依論理及經驗法則，營業人有銷貨收入必然有進
    貨事實，其系爭進貨全部用於外銷，有海關出口報關單及外
    匯收入等憑證可稽，縱無向虛設行號鑫辛公司進貨之事實，
    基於無進貨何來銷貨事實之理由，應核認其有進貨事實，又
    其92年度營利事業所得稅結算申報之毛利率偏低，乃係當期
    外銷貨品發生折讓900 餘萬元，以致帳面毛利率偏低，並非
    虛列成本降低毛利率所導致等語，惟查原告92年度營利事業
    所得稅結算申報之毛利率2.33﹪，縱經剔除其當期外銷貨品
    發生折讓900 餘萬元後之毛利率4.78﹪（原處分卷第86頁）
    ，仍明顯低於同業利潤標準21﹪甚多，其申報之營業成本顯
    然偏高，雖有海關出口報關單及外匯收入可證其外銷，惟無
    具體事證足資證明其外銷貨物中包含系爭進貨。
  (四)又依原告營業稅申報資料顯示，其係向鑫辛公司進貨並取得
    該公司所開立之進項憑證，申報退還外銷應退稅額，惟依上
    述被告查核資料顯示，鑫辛公司係以販賣統一發票為業之虛
    設行號，並無實質貨物可銷售與原告，原告與該虛設行號間
    無進貨事實至為明顯，原告有關鑫辛公司之相關帳載憑證，
    顯然不實，主張其有進貨事實，自應供出其實際交易對象及
    所有與該交易有關之憑證資料，以實其說。綜上，原告既無
    法證明其與鑫辛公司間確有進貨事實，其主張核不足採，依
    首揭規定，原核定補徵營業稅額431,454 元並無不合，請續
    予維持。
五、經查：
  (一)按加值型及非加值型營業稅法第19條第1 項第1 款：「營業
    人左列進項稅額，不得扣抵銷項稅額：一、購進之貨物或勞
    務未依規定取得並保存第33條所列之憑證者。」；第33條第
    1 項：「營業人以進項稅額扣抵銷項稅額者，應具有載明其
    名稱、地址及統一編號之左列憑證：一、購買貨物或勞務時
    ，所取得載有營業稅額之統一發票。……」。次按稅捐稽徵
    機關管理營利事業會計帳簿憑證辦法第21條第1 項前段：「
    對外營業事項之發生，營利事業應於發生時自他人取得原始
    憑證，如進貨發票，或給與他人原始憑證，如銷貨發票。」
    所規定。再按財政部98年12月7 日台財稅字第09804577370
    號令：「一、營業人以不實進項稅額憑證申報扣抵銷項稅額
    ，而觸犯營業稅法第51條第5 款規定之案件，參照司法院釋
    字第337 號解釋意旨，應以虛報進項稅額之營業人是否逃漏
    稅款為處罰要件，與開立憑證者之營業稅申報繳納情形無涉
    。二、營業人以不實進項稅額憑證申報扣抵銷項稅額之案件
    ，如經查明有進貨事實者，應依營業稅法第19條第1 項第1
    款、第51條第5 款及稅捐稽徵法第44條規定補稅及擇一從重
    處罰；如經查明無進貨事實者，除依營業稅法第15條第1 項
    、第3 項及第51條第5 款規定補稅處罰外，倘查獲有以詐術
    或其他不正當方法逃漏稅捐之事證，應依本部95年2 月6 日
    台財稅字第09504508090 號函發布『稅捐稽徵法第41條所定
    納稅義務人逃漏稅行為移送偵辦注意事項』規定移送偵辦刑
    責。三、本部83年7 月9 日台財稅第831601371 號函、84年
    3 月24日台財稅第841614038 號函、84年5 月23日台財稅第
    841624947 號函及95年5 月23日台財稅字第09504535500 號
    令，自即日起廢止。」，核此函釋於營業稅法係屬多階段銷
    售稅之意旨無違，自得予以適用。
  (二)按司法院釋字第537 號解釋意旨，稅務案件因具有課稅資料
    多為納稅義務人所掌握及大量性行政之事物本質，稽徵機關
    欲完全調查及取得相關資料，容有困難，為貫徹課稅公平原
    則，則屬於納稅義務人所得支配或掌握之課稅要件事實，納
    稅義務人應負有提供資料之協力義務，至稽徵機關對課稅處
    分應說明之要件事實，為權利發生事實者，例如營業稅，有
    關銷售額計算基礎之銷項收入，依行政訴訟法第136 條規定
    ，固應由稅捐稽徵機關負舉證責任，惟營業稅進項稅額，因
    在計算營業人實際應納稅額時，列為計算之減項，屬於權利
    發生後之消滅事由，則有關營業稅進項稅額存在之事實，不
    論從證據掌控或利益歸屬之觀點，均應由主張扣抵之申報扣
    抵營業人負擔證明責任，故其與開立統一發票之公司間有無
    交易之事實倘有不明，應由申報扣抵之營業人負舉證責任。
    又我國現行加值型營業稅係就各個銷售階段之加值額分別予
    以課稅之多階段銷售稅，各銷售階段之營業人皆為營業稅之
    納稅義務人，如稽徵機關就營業人所提證據之證明力，已參
    照行政程序法第43條規定，依論理法則及經驗法則判斷營業
    人無進貨事實、或雖有進貨事實惟卻取得非交易對象開立之
    憑證，則依營業稅法第19條第1 項第1 款規定，該項憑證即
    不得據以申報扣抵銷項稅額。
  (三)經查，原告向鑫辛公司進貨項目為儲值卡，該公司92年度主
    要進貨對象為太連公司，占其總進項比率達99.99 ﹪；而太
    連公司取得涉嫌虛設行號開立不實統一發票金額占其總進項
    比率亦達99.88%，此經被告比對相關公司之進、銷貨報表等
    分析所得，其中鑫辛公司登記之前後任負責人乙○○及丙○
    ○尚經臺北市國稅局刑事案件移送書移送偵辦，此有鑫辛、
    太連等2 家公司之營業稅年度資料查詢結果各1 紙及臺北市
    國稅局刑事案件移送書暨分析表、稽查報告等附於原處分卷
    第96、97、8-19頁可憑。雖鑫辛公司之前任負責人乙○○經
    台灣台北地方法院檢察署檢察官以其負責經營公司之期間為
    90年1 月至92年2 月止為由，認定自此以後該公司疑涉開立
    不實發票幫助他人逃漏稅之違法行為與伊無涉，而於98年10
    月25日為不起訴處分，惟另後任負責人丙○○則經該署通緝
    中，此有不起訴處分書附於本院卷第739 頁以下，足信台北
    市國稅局移送事實指鑫辛公司開立不實發票一節並非無據。
    再查，原告主張其進貨有支付貨款之事實，惟經被告比對其
    提供之訂購單、交易發票、存款憑條副根及現金帳等資料影
    本查核，原告於92年5 月27日以1,000 元開戶開立中興商業
    銀行承德分行活期存款帳戶，僅於同年5 月28日跨行轉入
    5,650,000 元及現金存入3,420,000 元，同日2 次轉帳支付
    鑫辛公司同家銀行帳戶3,047,247 元及6,013,277 元合計9,
    060,524 元，嗣後該帳戶即無資金流動，此有該公司存款憑
    條及存摺影本附於原處分卷第47、48頁可憑。另被告質疑該
    存入資金之來源，惟原告迄至本院審理時仍未能說明上開帳
    戶資金流動之異常情形。又經被告就原告於本院提出之進銷
    貨對照表及現金帳予以核對，茲以本院卷第39頁進銷貨對照
    表列示第1 筆交易為3 月3 日進貨689,700 元為例，可對照
    本院卷第395 頁附現金帳記錄，於3 月9 日進貨- 時數卡之
    支出為689,700 元，意謂原告係以現金支付貨款，此則又與
    前開92年5 月28日以轉帳方式付款之主張不同，而原告亦未
    說明就付款方式何以有先後不同主張，益證其主張有向鑫辛
    公司進貨付款一節並不可採。是以，鑫辛、太連等2 家公司
    既屬虛設行號，自無貨品可供出貨予原告；原告也無法提供
    事證證明其有向鑫辛公司進貨之情事。被告據以認定其無進
    貨事實，而自虛設行號取得發票，自屬有據。
  (四)復查，原告主張其向鑫辛公司進貨均用以外銷，而外銷乃屬
    免稅，其並未以系爭之進項憑申報扣抵銷項稅額云云。惟查
    ，經被告就原告提出之商品進銷存明細表（本院卷第37 頁
    以下）與外銷貨品進銷對照表（本院卷第87頁以下），發現
    有如附表所示之不符，原告就此亦未進一步舉證證明其取自
    鑫辛公司之貨源係用為外銷，自難信其主張為真。況原告92
    年3 、4 月份之銷售額並非悉為適用零稅率之外銷，尚有應
    稅項目，此稽之本院卷第705 頁所附該期銷售額與稅額申報
    書所載即明。另原告另案申請退還92年3-6 月之外銷貨物溢
    付營業稅9,895,623 元，經台北市國稅局予以否准後，循序
    向本院提起訴訟，經本院分以97年度訴字第104 號營業稅事
    件受理，訴訟中於98年6 月16日達成和解，其方案為97年度
    訴字第104 號，被告願退還原告外銷退稅之溢付營業稅額3,
    960,315 元；台北市國稅局未同意退還部分即包括源自於鑫
    辛公司之進項憑證部分，此有本院和解筆錄及台北市國稅局
    中南稽徵所98年7 月14日財北國稅中南營業二字第09802089
    52號函附於原處分卷第237 、213 頁可憑，足證系爭鑫辛公
    司所開立之不實發票金額已經原告申報為進項稅額。原告主
    張系爭鑫辛公司開立發票之進項稅額未經申報扣抵銷項稅額
    云云，自無可採。又本件補稅金額431,454 元業經被告以原
    告之留底稅額予以扣抵，此經被告當庭陳明，併予敘明。
六、綜上，原告就其自鑫辛公司取得之進項憑證確有進貨事實，
    無法提供事證以明之，是其就此負有舉證責任之事項自應負
    擔其不利益。則被告據以認定原告以不實進項憑證申報扣抵
    銷項稅額，核定補徵營業稅額431,454 元，並無違誤。訴願
    決定予以維持，核無不合。原告訴請撤銷，為無理由，應予
    駁回。
據上論結，本件原告之訴為無理由，爰依行政訴訟法第98條第1
項前段，判決如主文。
中    華    民    國    99    年     8    月    19    日
                       臺北高等行政法院第四庭
                               審判長法  官  黃  本  仁
                                     法  官  陳  秀  
                                     法  官  李  玉  卿
上為正本係照原本作成。
如不服本判決，應於送達後20日內，向本院提出上訴狀並表明上
訴理由，如於本判決宣示後送達前提起上訴者，應於判決送達後
20日內補提上訴理由書（須按他造人數附繕本）。
中    華    民    國    99    年     8    月    19    日
                                     書記官  方  偉  皓

司法院資訊處製作；財團法人民間司法改革基金會備份。
